【裁判字號】    98,訴,1280
【裁判日期】    990118
【裁判案由】    毒品危害防制條例
【裁判全文】
臺灣臺北地方法院刑事判決              98年度訴字第1280號
公  訴  人  臺灣臺北地方法院檢察署檢察官
被      告  甲○○
選任辯護人  林詠嵐律師
            黃重鋼律師
上列被告因毒品危害防制條例案件，經檢察官提起公訴（98年度
偵字第8563號），本院判決如下：
    主  文
甲○○販賣第三級毒品，處有期徒刑伍年月。扣案之第三級毒
品愷他命陸包（驗前總毛重壹仟捌佰玖拾肆點壹壹公克，淨重壹
仟捌佰陸拾玖點陸貳公克，取樣零點壹零公克，餘重壹仟捌佰陸
拾玖點伍貳公克）、包裹愷他命之包裝袋陸個（總重貳拾肆點肆
玖公克）、中型分裝袋玖拾伍個、小型分裝袋玖拾柒個、分裝杓
壹支，均沒收之。
    事  實
一、甲○○明知愷他命（Ketamine，俗稱K他命）係毒品危害防
    制條例第2條第2項第3款規定之第三級毒品，不得販賣，竟
    意圖營利，基於販賣第三級毒品之犯意，先於98年3月16日
    ，在臺北市中山區○○○路○段48號旁無名巷口，以新臺幣
    （下同）16萬元之代價，向真實姓名年籍不詳、綽號「小聰
    」之成年男子，販入數量不詳之愷他命1大包（至少重500公
    克），惟因認所販入之毒品數量不夠多，遂承前開犯意，接
    續於98年3月20日，在臺北市中山區○○○路與錦州街口處
    ，以25萬元之代價，向真實姓名年籍不詳、綽號「阿水」之
    成年男子，販入數量不詳之愷他命1大包（合計前開販入之
    愷他命數量，至少總毛重1894.11公克），伺機於友人派對
    上，以分裝愷他命每小包1500元之價格，轉售予不特定人施
    用以牟利。嗣其於98年3月26日上午7時45分許，搭乘計程車
    在臺北市中山區○○○路○段34號前下車，特別轉頭注意其
    時經過該處之巡邏員警，巡邏員警發覺其行跡可疑，乃上前
    盤查，發現甲○○所揹側背包狀似沉重，遂詢問是否攜帶違
    禁物，甲○○乃同意開啟側背包，並坦承其內2大包、4小包
    之白色粉末係愷他命，並當場扣得中型分裝袋95個、小型分
    裝袋97個、分裝杓1支。
二、案經臺北市政府警察局中山分局報告臺灣臺北地方法院檢察
    署檢察官偵查起訴。
    理  由
壹、程序方面
    被告及辯護人對於公訴人所提之證據資料及以下本院作為判
    斷依據之各項證據資料，均同意或不爭執其證據能力，本院
    審酌該等言詞供述及書面作成時之情況認為適當，均無不宜
    作為證據之情事，依刑事訴訟法第159條之5規定，均得作為
    證據。
貳、實體方面
一、訊據被告甲○○矢口否認有何販賣第三級毒品之意圖及犯行
    ，辯稱：伊是因為好玩、開派對，才會大量購買毒品，並沒
    有意圖販賣，不得僅因伊遭扣案之毒品數量、分裝袋及分裝
    杓就認伊係意圖販賣毒品，且當時會購買那麼多愷他命，是
    聽說愷他命已經要缺了，要漲價，所以大量購買會比較便宜
    ，且伊自己有在施用，只要有抽煙就會使用，一公克愷他命
    可以做成四根煙，伊一天約要抽二包煙（40根煙），伊購買
    毒品的錢，是從事汽車買賣所賺的錢，在美麗殿汽車旅館開
    派對那次，伊帶去的愷他命有跟小峰一起施用，其他人自己
    也有愷他命，沒有施用伊帶去的愷他命，金豔酒店的派對也
    沒有人施用伊帶去的愷他命，只有伊自己施用大約2公克云
    云，經查：
（一）被告於98年3月26日上午7時45分許，在臺北市中山區○○
      ○路○段34號前，為警查扣之白色粉末2大包、4小包，經
      內政部警政署刑事警察局鑑識科化學組鑑定結果，該等扣
      案物分別予以編號A1至A6，經檢視均為白色細晶體，外觀
      型態均相似，隨機抽取編號A1鑑定，檢出第三級毒品愷他
      命成分，純度約99%，依據抽測純度值，推估編號A1至A6
      均含愷他命之驗前總純質淨重約1850.92公克（驗前總毛
      重1894.11公克，包裝塑膠袋總重約24.49公克），此有該
      局97年4月20日刑鑑字第0980043102號鑑定書在卷可稽（
      偵卷第74頁），足見被告遭查扣之白色粉末確為第三級毒
      品愷他命且持有之數量非微。
（二）被告為警查獲當天，經採集尿液送驗結果，檢出MDMA、愷
      他命陽性反應，此有台灣尖端先進生技醫藥股份有限公司
      98年4月10日濫用藥物檢驗報告可佐，雖堪信被告己身有
      施用愷他命之事實，惟被告關於自己一天施用愷他命之數
      量，先於98年4月13日偵訊筆錄陳稱：一天可以抽20幾公
      克云云，再於98年8月17日本院準備程序時陳稱：一公克
      愷他命可以做成四根煙，伊一天約要抽兩包煙（40根煙）
      云云，則折算後一天將需施用愷他命10公克，嗣於本院審
      理中另稱：伊一天大約施用10至20公克愷他命云云，其前
      後供述互有不同，是否可採，容有疑義，且依據行政院衛
      生署管制藥品管理局93年9月13日管檢字第093000840號函
      所載：「依據Clarke's Analysis of Drugs and Poisons
      一書第三版之記述：...Ketamine靜脈注射劑量每公斤體
      重使用1至4.5毫克，肌肉注射劑量每公斤體重使用6.5毫
      克至13毫克。惟產生作用之程度，因個人體質、使用方式
      及對藥物耐受性不同而異。...另依據Disposition of
      Toxic Drugs and Chemicals in Man一書第五版記載，
      ...三名成人使用Ketamine靜脈注射或肌肉注射900至1000
      毫克後致死案例。」查被告上開所辯一天施用愷他命之數
      量，顯已逾上開致死標準過多，縱然被告體質異於常人，
      亦應無法每日施用高純度之愷他命達20公克之多，則被告
      前開所辯其購入大量純度極高之愷他命純係為自己施用乙
      節，實屬無稽。
（三）又被告甫遭查獲於警詢中供稱：因為朋友之間，常開
      party所以伊一次買這麼多愷他命，拿出來給大家一起用
      ，看用多少愷他命party結束後，才跟他們收錢，且因為
      伊沒有磅秤秤重量，所以查獲的中型夾鏈袋95個、小型夾
      鏈袋97個及分裝杓是開party時方便計算費用，好向朋友
      收取分攤費用等語（偵卷第11頁），同日內勤偵訊筆錄亦
      供稱：持有眾多愷他命是要跟朋友開party使用等語（偵
      卷第47頁），惟至98年4月13日偵查中即辯稱：1.5公斤愷
      他命是要自己吸，被查獲當時身上攜帶夾鏈袋、分裝杓是
      因為剛買的云云（偵卷第55頁），嗣於本院準備程序及審
      理程序則又反覆供稱：伊因為要玩、開派對，才大量購買
      毒品（本院卷第18頁反面）、伊帶愷他命去美麗殿汽車旅
      館開派對，就是伊與小峰一起施用，其他人沒使用伊帶去
      的愷他命（本院卷第30頁反面）、被查獲的愷他命是為了
      開舞會自己所使用的，中小型分裝袋、分裝杓是為了之後
      攜帶毒品方便，被查獲當天是剛從宜蘭上臺北，還沒搬進
      租屋處，才會攜帶這麼多分裝袋在身上，伊上次庭訊所稱
      在派對將與小峰一起施用的意思是各人使用各人的毒品，
      只是在一個派對內而已云云（本院卷第103頁、第105頁）
      ，足見被告對於所持有之大量毒品究係開派對時供朋友一
      起施用，再據以計價或僅為自己施用，及查獲之中小型分
      裝袋是便利派對中計算其他施用者之施用數量或僅為自己
      日後方便攜帶毒品自用等情，已多有齟齬，且查被告購買
      分裝袋之用途若僅在於方便自己日後攜帶毒品，而當時係
      因臺北未有住處始隨身攜帶大量毒品及分裝袋者，則被告
      於自己欲施用愷他命時，僅需逕由原包裝之愷他命中取用
      即可，當無庸使用分裝袋為自己分裝，然何以被告於查獲
      當天或前一天所購買之分裝袋，於查獲當時已有袋數減少
      之情？況被告於偵查中自承先前遭人倒債400多萬元且存
      摺中僅剩1萬多元（偵卷第57、58頁），復經本院調閱被
      告95年至97年之財產所得資料、被告於各金融機構設立帳
      戶之存款數額、被告擔任負責人之銓作企業社96年2月5日
      設立營業登記後之營利事業所得稅結算申報資料，均未見
      被告所稱之高額所得，且其存款帳戶內至多僅餘數百元，
      有稅務電子閘門財產所得調件明細表、臺北富邦商業銀行
      股份有限公司八德分行98年10月6日北富銀八德字第00095
      號函暨各類存款歷史對帳單、華南商業銀行宜蘭分行98年
      10月7日華宜存字第0980268號函暨交易明細、中國信託商
      業銀行股份有限公司98年10月5日中信銀字第098222712
      11916號函、合作金庫商業銀行北寧分行98年10月14日合
      金北寧字第0980003718號函暨分戶交易明細表、財政部臺
      灣省北區國稅局宜蘭縣分局98年10月9日北區國稅宜縣一
      字第0981013595號函暨銓作企業社96年度營利事業所得稅
      結算申報資料及97年度營利事業決、清算申報書等在卷可
      參（本院卷第49至54頁、第63至86頁），足見被告經濟能
      力欠佳，而其時又尚未搬入臺北住處，若如被告所言純為
      自己施用始購入愷他命，大可先購入少量愷他命以應己短
      期所需即可，何須在經濟狀況不佳且無住處之情況下，猶
      花費高達41萬元之代價，購入超過自己所需之大量愷他命
      ，更因無固定住處而須將重量近2公斤之愷他命全部隨身
      攜帶外出，徒冒被查獲之風險？加以臺灣北部潮濕之氣候
      ，系爭毒品僅以普通夾鏈袋保存，長期下來並非無受潮變
      質之可能，若系爭毒品一旦受潮變質，非但無法施用，更
      是金錢上一大損失，況毒品亦非日常生活所大量必需之物
      ，依一般人之理性計算，當無在經濟尚非寬裕之條件下，
      僅為供己施用及貪圖優惠價格，即花費如此鉅資購買大量
      毒品，卻承受相對應高之金錢及法律風險，是被告嗣後所
      辯愷他命及分裝袋皆係為自己施用所購入云云，顯與常情
      有違，殊無可採，因之，被告若非將本求利，當無甘冒多
      重風險而一次購入數量龐大價值不菲毒品之理，從而其於
      警詢中所稱愷他命及分裝袋，係為提供參與派對之不特定
      人施用及方便計算費用等情，較為可採。
（四）又販賣愷他命係違法行為，非可公然為之，常人均知，其
      亦無公定價格，不論任何包裝，均可任意分裝增減分量，
      每次買賣之價量，可能隨時依雙方間之關係深淺、資力、
      需求量及對行情之認知、來源是否充裕、查緝是否嚴緊，
      購買者被查獲時供述購買對象之可能性風險之評估等，而
      異其標準，機動調整，非可一概而論，且有關毒品之交易
      為政府懸為嚴予取締之犯罪，被告購買大量愷他命毒品，
      茍無利得，豈有甘冒重典，僅供自己施用之理，況被告於
      警偵中亦明確供稱開派對時是用分裝袋方便計算費用，只
      是伊尚未收到錢等語（偵卷第11頁、第55頁），顯見被告
      提供愷他命確實有向施用者收取代價之意，衡情被告確有
      販賣愷他命予不特定人牟利之意圖而販入前開愷他命，至
      堪認定。
（五）綜上，本件事證明確，被告前開所辯，不足採信，其販賣
      第三級毒品愷他命犯行堪以認定，應依法論科。
二、被告行為後，毒品危害防制條例部分條文業於98年5月20日
    經總統以華總一義字第○九八○○一二五一四一號令修正公
    佈，並自98年5月22日起生效施行，該條例第4條第3項於修
    正前係規定：「製造、運輸、販賣第三級毒品者，處5年以
    上有期徒刑，得併科新臺幣500萬元以下罰金。」，修正後
    則規定為：「製造、運輸、販賣第三級毒品者，處5年以上
    有期徒刑，得併科新臺幣700萬元以下罰金。」，比較新舊
    法之結果，新法關於罰金刑部分，金額既有提高，自以舊法
    之規定，對被告較為有利；查愷他命係毒品危害防制條例第
    2條第2項第3款規定之第三級毒品，核被告所為，係犯修正
    前毒品危害防制條例第4條第3項之販賣第三級毒品罪。其持
    有愷他命之低度行為，應為販賣愷他命之高度行為所吸收，
    不另論罪。被告於98年3月間前後以營利為目的而販入第三
    級毒品之犯行，係於密切接近之時間實施，侵害同一法益，
    各行為之獨立性極為薄弱，依一般社會健全觀念，在時間差
    距上，難以強行分開，應視為數個舉動之接續施行，合為包
    括之一行為予以評價，屬接續犯。公訴意旨認被告應依同條
    例第5條第3項之意圖販賣而持有第三級毒品罪論處，惟按毒
    品危害防制條例第4條之販賣毒品罪，不以販入之後復行賣
    出為要件；祇須以營利為目的，販入或賣出，有一於此，即
    已成立。而同條例第5條之意圖販賣而持有毒品罪，係指基
    於販賣以外之其他原因而持有，嗣始起意售賣者而言。因此
    行為持有毒品，有以主觀上營利售賣意圖而販入毒品，其雖
    未及賣出，仍應論以販賣毒品罪既遂罪責；如非以營利售賣
    意圖而販入，或因其他原因而持有，嗣起意圖利售賣，尚未
    著手於賣出行為，始成立意圖販賣而持有毒品罪責（最高法
    院92年度臺上字第1275號、90年度臺上字第2046號判決意旨
    參照），本案被告既係基於營利售賣意圖而販入愷他命，而
    非因其他原因購入後，嗣始起意販售牟利，已如前述，自應
    論以毒品危害防制條例第4條第3項販賣第三級毒品罪。公訴
    意旨認被告係犯同條例第5條第3項之意圖販賣而持有第三級
    毒品罪，尚有未洽，惟此與起訴社會基本事實同一，本院自
    應予審理，並依法變更起訴法條。另查被告攜帶毒品在臺北
    市中山區○○○路○段34號前下車，因巡邏員警發覺其行跡
    可疑，乃上前盤查，發現甲○○所揹側背包狀似沉重，遂詢
    問是否攜帶違禁物，被告乃同意開啟側背包，並坦承其內2
    大包、4小包之白色粉末係愷他命，足見被告係主動交付毒
    品並告知持有毒品之事實，查獲員警雖主觀上懷疑被告持有
    違禁物，然因無其他確切之根據得為合理之可疑，即非屬「
    已經發覺」本件犯罪之情形，是本件被告係對於未經職司犯
    罪偵查職務之公務員發覺之罪，予以自首，合於刑法第62條
    前段自首之要件，依法減輕其刑。爰審酌被告尚無前案紀錄
    ，正值壯年，不思以正途取財，竟為營利而販入大量之第三
    級毒品，戕害他人身心健康，且犯後否認犯行，飾詞狡辯，
    不思悔悟，態度非佳等一切情狀，量處如主文所示之刑。
三、末按毒品危害防制條例第2條第2項規定，毒品依其成癮性、
    濫用性及對社會危害性分為四級，並就製造、運輸、販賣、
    意圖販賣而持有、以非法方法使人施用、引誘他人施用及轉
    讓等不同品項毒品之行為，分別定其處罰。至施用或持有第
    三、四級毒品，因其可罰性較低，故予除罪化，僅就施用及
    持有第一、二級毒品科以刑罰。惟鑑於第三、四級毒品均係
    管制藥品，特於同條例第11條之1明定無正當理由，不得擅
    自持有；第18條第1項後段復規定查獲之第三、四級毒品，
    無正當理由而擅自持有者，沒入銷燬之。從而，依同條例第
    18條第1項後段應沒入銷燬之毒品，專指查獲之施用、持有
    第三、四級毒品而言；倘係查獲之製造、運輸、販賣、意圖
    販賣而持有、以非法方法使人施用、引誘他人施用或轉讓之
    第三、四級毒品，既屬同條例相關法條明文規定處罰之犯罪
    行為，即非該條項應沒入銷燬之範圍。又同條例第19條第1
    項所定「供犯罪所用或因犯罪所得之物」，係指犯第4條至
    第9條、第12條、第13條或第14條第1項、第2項之罪所用或
    所得之物，不包括毒品本身在內，自不得為第三、四級毒品
    之沒收依據（以犯第4條第3項販賣第三級毒品罪為例，其供
    犯罪所用之物，當指「供販賣第三級毒品所用之物」而言；
    第三級毒品本身為販賣之標的，為遂行販賣該毒品使用之物
    ，始屬「供犯罪《犯第4條第3項之販賣第三級毒品罪》所用
    之物」，其理至明）。同條例對於查獲之製造、運輸、販賣
    、意圖販賣而持有、以非法方法使人施用、引誘他人施用及
    轉讓第三、四級毒品之沒收，並無特別規定，如其行為已構
    成犯罪，則該毒品即屬不受法律保護之違禁物，應回歸刑法
    之適用，依刑法第38條第1項第1款之規定沒收之（最高法院
    95年度臺上字第911號判決意旨參照）。從而扣案之愷他命
    為違禁物，應依刑法第38條第1項第1款沒收之；至包裹愷他
    命之包裝袋6個、中型分裝袋95個、小型分裝袋97個、分裝
    杓1支，屬被告所有、供其販賣第三級毒品所用之物，應依
    毒品危害防制條例第19條第1項沒收之。
據上論斷，應依刑事訴訟法第299條第1項前段、第300條，修正
前毒品危害防制條例第4條第3項、第19條第1項，刑法第2條第1
項前段、第11條前段、第62條前段、第38條第1項第1款，判決如
主文。
本案經檢察官蘇維達到庭執行職務
中    華    民    國    99    年    1     月    18    日
                  刑事第八庭  審判長法  官  林鳳珠
                                    法  官  陳芃宇
                                    法  官  楊蕙芬
以上正本證明與原本無異。
如不服本判決應於收受送達後10日內向本院提出上訴書狀，並應
敘述具體理由；其未敘述上訴理由者，應於上訴期間屆滿後20日
內向本院補提理由書（均須按他造當事人之人數附繕）「切勿逕
送上級法院」。
                                    書記官  馬正道
中    華    民    國    99    年    1     月    18    日
附錄法條：
修正前毒品危害防制條例第4條
製造、運輸、販賣第一級毒品者，處死刑或無期徒刑；處無期徒
刑者，得併科新臺幣一千萬元以下罰金。
製造、運輸、販賣第二級毒品者，處無期徒刑或七年以上有期徒
刑，得併科新臺幣七百萬元以下罰金。
製造、運輸、販賣第三級毒品者，處五年以上有期徒刑，得併科
新臺幣五百萬元以下罰金。
製造、運輸、販賣第四級毒品者，處三年以上十年以下有期徒刑
，得併科新臺幣三百萬元以下罰金。
製造、運輸、販賣專供製造或施用毒品之器具者，處一年以上七
年以下有期徒刑，得併科新臺幣一百萬元以下罰金。
前五項之未遂犯罰之。

司法院資訊處製作；財團法人民間司法改革基金會備份。
